【裁判字號】    92,台抗,473
【裁判日期】    921113
【裁判案由】    妨害自由
【裁判全文】
最高法院刑事裁定                                九十二年度台抗字第四七三號
    抗  告  人  乙○○
右抗告人因自訴甲○姓名被告等妨害自由案件，不服台灣高等法院高雄分院中華民國
九十二年九月二十三日駁回其第三審上訴之裁定︵九十二年度上訴字第六０一號︶，
提起抗告，本院裁定如左：
    主  文
抗告駁回。
    理  由
按上訴期間為十日，自送達判決後起算，刑事訴訟法第三百四十九條前段定有明文。
又送達於應受送達人之住居所、事務所或營業所不獲會晤應受送達人者，得將文書付
與有辨別事理能力之同居人或受僱人，以為送達；不獲會晤應受送達人，亦無受領文
書之同居人或受僱人時，得將文書寄存送達地之自治或警察機關，並作送達通知書，
黏貼於應受送達人住居所、事務所或營業所門首，以為送達，為修正前民事訴訟法第
一百三十七條前段、第一百三十八條所明定，此項規定，依刑事訴訟法第六十二條於
刑事訴訟程序，亦在準用之列。依上開規定，黏貼通知書後，即以黏貼通知書時，為
送達之時，應受送達人究於何時前往領取應送達文書，或並未前往領取，於送達之效
力並無影響。本件抗告人自訴甲○姓名之被告二人妨害自由案件，經原審維持第一審
不受理之判決後，按其住所地高雄市○○○路六二巷四０弄四之四號五樓送達判決正
本時，因未獲會晤抗告人本人，亦無受領文書之同居人或受僱人，送達人乃依上開規
定，於民國九十二年五月十三日，將應送達之判決正本寄存於轄管警察機關高雄市政
府警察局苓雅分局福德二路派出所，並作送達通知書黏貼於抗告人門首，以為送達，
有上開送達證書在卷可查。則當送達人依此方式為送達時，即已生送達之效力，上訴
期間，自該送達日之翌日即九十二年五月十四日起算，因上訴人居住於原審法院所在
地，無在途期間可資扣除，截至九十二年五月二十三日︵星期五︶即已屆滿，乃抗告
人遲至九十二年六月九日始具狀提起第三審上訴，顯已逾十日之上訴期間，其上訴自
非合法。雖民事訴訟法第一百三十八條於九十二年一月十四日修正，九十二年二月七
日公佈，規定寄存送達應作送達通知書兩份，一份黏貼於應受送達人住居所、事務所
、營業所或其就業處所門首，另一份置於該送達處所信箱或其他適當位置，以為送達
，並自寄存之日起，經十日發生效力。但民事訴訟法施行法第十二條第二項規定，九
十二年一月十四日修正之民事訴訟法，其施行日期由司法院定之。司法院乃於九十二
年七月二日︵九二︶院台廳民一字第一七０八一號函明定於九十二年九月一日施行。
是原審法院九十二年五月十三日送達時，自無準用尚未開始施行之修正後民事訴訟法
第一百三十八條之餘地，原裁定誤認本件寄存送達之判決，應依修正後之民事訴訟法
第一百三十八條第二項規定，於寄存之日起經十日即九十二年五月二十三日始發生送
達之效力，故其上訴期間於九十二年六月二日屆滿云云，雖屬誤會，但以抗告人上訴
逾期為由，依刑事訴訟法第三百八十四條前段之規定，予以裁定駁回，結論則無不同
，仍應予以維持。抗告意旨，任憑己見，稱應自其實際受領之日起，始發生送達之效
力云云，指摘原裁定不當，為無理由，應予駁回。
據上論結，應依刑事訴訟法第四百十二條，裁定如主文。
中      華      民      國    九十二    年     十一     月     十三     日
                              最高法院刑事第五庭
                                  審判長法官  謝  家  鶴
                                        法官  洪  文  章
                                        法官  花  滿  堂
                                        法官  陳  世  淙
                                        法官  洪  佳  濱
      右正本證明與原本無異
                                              書  記  官
中      華      民      國    九十二    年     十一     月    二十五    日


司法院資訊處製作；財團法人民間司法改革基金會備份。
